【裁判字號】    88,易,1064
【裁判日期】    891201
【裁判案由】    詐欺
【裁判全文】
臺灣嘉義地方法院刑事判決                        八十八年度易字第一六四號
    公  訴  人  臺灣嘉義地方法院檢察署檢察官
    被      告  戊○○
右列被告因詐欺案件，經檢察官提起公訴 (八十八年度偵字第五四三七號)及移送併
辦（臺灣板橋地方法院檢察署八十八年度偵字第二五五四五號），本院判決如左：
    主  文
戊○○連續意圖為自己不法之所有，以詐術使人將本人之物交付，處有期徒刑拾月，
緩刑伍年。
    事  實
一、戊○○係設於桃園縣龍潭鄉○○村○鄰○○街二六二巷六七之二號雲門科技股份
    有限公司（下稱雲門公司）之負責人，戴世瑛係戊○○位於中國大陸投資電腦螢
    幕生產之合夥人（庚○○部分業已判決），戊○○明知自己無清償能力，基於意
    圖為自己不法之所有之概括犯意，（一）於八十八年五月十日由戊○○出面至嘉
    煒公司，亦由嘉煒公司經理乙○○接待，戊○○向乙○○佯稱：欲購買五百支電
    腦記憶體云云，致乙○○再陷於錯誤，於當日交付嘉煒公司所銷售之價值新台幣
    （下同）八十一萬元之五百支電腦記憶體予戊○○，戊○○則於八十八年五月十
    八日交付雲門公司戊○○所簽發之如附表編號三所示之一紙支票予乙○○交嘉煒
    公司收執以資取信。惟屆期上開一紙支票遭退票，且戊○○避不見面，至此嘉煒
    公司始知受騙。（二）戊○○明知自己無清償能力，猶於八十八年三月八日向佑
    聲電子股份有限公司（下稱佑聲公司），訂購一萬五千具電腦鍵盤、五千多具多
    媒體音箱，貨款分別為一百八十三萬元、五十二萬元，並分別於八十八年三月卅
    日收受貨品，嗣又於八十八年四月二日訂購一萬五千具電腦鍵盤，貨款為一百八
    十三萬元，於八十八年四月廿四日收受貨品，戊○○亦先後開立如附表四、五、
    六支票交付予佑聲公司，嗣因支票到期後，均遭退票，且戊○○避不見面，至此
    嘉煒公司、佑聲公司始知受騙。
二、案經嘉煒公司告訴由臺灣嘉義地方法院檢察署檢察官偵查起訴，及佑聲公司告訴
    由臺灣臺北地方法院檢察署檢察官呈請臺灣高等法院檢察署核轉由臺灣板橋地方
    法院檢察署檢察官移送併辦。
    理  由
一、訊據被告戊○○固坦承右揭時地開立附表編號三、四、五、六支票，並以何岳鋒
    、蕭新銘之支票換回附表四支票等情不諱，然矢口否認涉有右揭詐欺犯行，就犯
    罪事實（一）部分辯稱：係因貨款被倒才沒有辦法付（審判卷第廿五頁反面第四
    行），就犯罪事實（二）部分辯稱：買貨時尚未週轉不靈（審判卷第八二頁反面
    第七行）云云。惟查：
  (1)犯罪事實（一）部分，被告如何於右揭時、地，以簽發附表編號三之支票，向告
    訴人嘉煒公司購買電腦記憶體、支票到期後遭退票等情，此有附表編號三支票及
    退票理由單、出貨單各一份在卷可查（見偵查卷第七頁、第九頁），另犯罪事實
    （二）部分，被告如何於右揭時、地，以簽發附表編號四、五、六之支票，向告
    訴人佑聲公司購買電腦電腦鍵盤、媒體音箱等貨品、支票到期後遭退票等情，此
    有附表編號五、六支票及退票理由單各一份（臺灣臺北地方法院檢察署八十八年
    度偵字第二二三三二號卷內第九頁）、出貨單影本三份、訂購單一份在卷可查（
    見臺灣臺北地方法院檢察署八十八年度偵字第二二三三二號卷內第四至八頁）。
  (2)被告戊○○於八十八年五月十日持以支付嘉煒公司之附表三支票一紙，於八十八
    年三月卅日至四月廿四日，持以支付佑聲公司之附表四、五、六支票三紙，發票
    人戊○○於大眾商業銀行中壢分行之帳戶，雖於八十八年七月十日始被公告列為
    拒絕往來戶，此有大眾商業銀行中壢分行八十八年八月廿日（88）眾壢發字第一
    六七號函一份附卷可查（偵查卷五、六頁、第卅九頁至四三頁）。惟被告戊○○
    交付附表三、四、五、六支票前之八十八年三月一日起、迄支票票載發票日即八
    十八年六月十日時為止，並無任何資金存入，此有大眾商業銀行中壢分行八十九
    年七月廿七日（八九）眾壢字第八五號函一份附卷可查（審判卷第一一○頁），
    顯見被告已能預見該帳戶於票載發票日（即八十八年六月廿六日）前，該帳戶將
    陷於無法支付之狀況。
  (3)被告戊○○履以貨款被倒才無法付款等情，亦無法提出任何證據資料以資佐證，
    況被告戊○○分別於八十九年四月卅日、五月十日取得被告庚○○用以清償雲門
    公司之九十萬元及一百萬元等款項，此有亞太商業銀行匯款回條二張附卷可稽（
    審判卷第卅九、第四十頁），被告戊○○並非無資金收入，竟不為清償，其自始
    有不為清償之犯意甚明。綜上，被告所辯無非事後卸責之詞，委無足採，本件事
    證明確，被告犯行堪予認定。
二、核被告戊○○所為，係犯刑法第三百三十九條第一項之詐欺取財罪，又被告戊○○前後多次詐欺取財犯行，時間密接，方法相同，犯罪構成要件同一，顯係基於
    概括之犯意反覆為之，應依連續犯之規定論以一罪，並加重其刑。爰審酌被告犯
    罪之動機、目的、手段、品行、所受刺激、智識程度、所生危害及犯罪後部分坦
    承犯行，態度良好等一切情狀，量處如主文所示之刑。惟查被告戊○○前未曾受
    有期徒刑以上刑之宣告，此有臺灣高等法院被告全國前案紀錄表、臺灣嘉義地方
    法院檢察署刑案資料查註紀錄各一份在卷可查，茲念被告戊○○因一時圖便輕忽
    ，短於思慮，致觸犯本案犯行，犯後已表悔悟，且被告戊○○於犯罪後已與被害
    人嘉煒公司、佑聲公司成立部分民事和解，即被告戊○○就犯罪事實（一）部分
    ，己清償現金三十萬元，及交付光碟機等設備貨品予嘉煒公司，此有收據及保管
    書各一紙附卷可查（審判卷第六九頁），另就犯罪事實（二）部分，已由嘉緯資
    訊有限公司（下稱嘉緯公司）負責人甲○○，清償佑聲公司如附表七所示支票面
    額之三十六萬七千三百元，此有和解書、說明書、存款憑條各二份在卷可查（審
    判卷第一四八頁至一五二頁），足見被告經本次罪刑之宣告後，已知所警惕，信
    無再犯之虞，本院認為對其所宣告之刑，以暫不執行為適當，爰併予宣告緩刑伍
    年，以啟自新。
三、公訴意旨另以：戊○○於八十八年四月二十九日，委由庚○○出面至己○○所經
    營位於嘉義市○○○路五七三之三號四樓之二嘉煒企業有限公司（下稱嘉煒公司
    ），而由嘉煒公司經理乙○○出面接待，庚○○向乙○○稱：其與戊○○在大陸
    有合夥做生意，急需購買三百台電腦硬碟云云，致乙○○陷於錯誤，於當日交付
    嘉煒公司所銷售之價值新臺幣（下同）一百六十三萬八千元之三百台電腦硬碟予
    庚○○，庚○○並以其駕駛之戊○○所有車號Ｌ五─五一三五號自小客車將貨載
    走，庚○○並於當日交付雲門公司戊○○所簽發之如附表編號一、二所示之二紙
    支票予乙○○交嘉煒公司收執以資搪塞。嗣因附表三、四支票屆期因存款不足，
    均遭退票，且戊○○避不見面，至此嘉煒公司始知受騙。因認被告戊○○涉有刑
    法第三百三十九條第一項詐欺取財罪嫌。按犯罪事實，應依證據認定之，無證據
    不得推定其犯罪事實；又不能證明被告犯罪者，應諭知無罪之判決，刑事訴訟法
    第一百五十四條、第三百零一條定有明文。又認定不利於被告之事實，須依積極
    證據，苟積極證據不足為不利於被告事實之認定，即應為有利於被告之認定，更
    不必有何有利之證據。最高法院三十年上字第八一六號著有判例，合先敘明。訊
    據被告戊○○固坦承上開公訴事實中被告庚○○所交付予嘉煒公司之附表編號一
    、二所示二紙支票，係自己為發票人並由自己背書等情不諱；惟堅決否認有何詐
    欺犯行，辯稱：庚○○買硬碟的事，我只是借他票，其中我全部不知情（審判卷
    第一四四頁）等語。經查：
  (1)被告庚○○於八十八年四月廿九日持以支付嘉煒公司之附表一、二支票二紙（偵
    查卷第五、六頁），該發票人戊○○之帳戶，於八十八年七月十日始被拒絕往來
    ，而被告庚○○交付附表一、二支票係八十八年四月廿九日，即於交付時該支票
    帳戶信用狀況正常，此有附表一、二支票及退票理由單影本、大眾商業銀行中壢
    分行八十八年八月廿日（88）眾壢發字第一六七號函一份附卷可查（偵查卷五、
    六頁、第卅九頁至四三頁），則被告戊○○交付附表一、二支票之時，並無法預
    見該帳戶於票載發票日（即八十八年六月廿六日）前，該帳戶將陷於無法支付之
    狀況，被告戊○○以信用正常帳戶支票轉讓予被告庚○○，尚難認有以詐欺手段
    實施。
  (2)參以被告庚○○雖有告訴嘉煒公司買硬碟是要外銷至大陸等語（偵查卷第廿六頁
    反面、第廿七頁正面末五行），卻賣給國內之丁○○等情，然衡以客戶來源、資
    料向為一般經營者之營業機密，避免遭其他公司爭奪客戶，故被告庚○○辯以是
    因商業機密，不會透露給賣方知情等語（審判卷第一二八頁），並非無據，況被
    告庚○○買得之電腦硬碟究竟係賣予何人，於告訴人公司是否賣予貨品並無影響
    ，自難遽以被告庚○○販售流向與告知情形不同，而認被告庚○○係實施使人因
    此陷於錯誤之詐術手段。再參以被告戊○○於支票退票後，謀求清償，已清償現
    金三十萬元，並交付光碟機等設備貨品予告訴人，此有收據及保管書各一紙附卷
    可查（審判卷第六九頁），亦足見被告戊○○並非拒不出面解決，而有自始不予
    清償之犯意，自亦難認定被告戊○○有與被告庚○○有共同使嘉煒公司公司陷於
    錯誤而交付貨品之故意。
  (3)綜上，被告戊○○所辯尚屬可信，揆諸首揭說明，既查無積極證據足認被告戊○○有此部分詐欺犯行，其犯罪自屬不能證明，原為無罪判決之諭知，惟公訴人認
    此與右揭已起訴成罪之詐欺取財犯行間，有連續犯之裁判上一罪關係，爰不另為
    無罪之諭知，附此敘明。
四、另併辦意旨略以：戊○○明知自己無清償能力，猶以附表七、八支票，交付予佑
    聲公司，使佑聲公司負責人丙○○陷於錯誤，而交回附表四之支票，並應允延期
    清償，嗣因附表三、四、八支票屆期因存款不足，附表七支票因印鑑不符，均遭
    退票，且戊○○避不見面，至此嘉煒公司、佑聲公司始知受騙。因認被告戊○○
    涉有刑法第三百三十九條第二項詐欺得利罪嫌云云，惟查：詐欺取財、詐欺得利
    二罪間，雖皆出於為自己不法所有之意圖，然其構成要件一為得財物、一為得不
    法之利益，犯罪基本構成要件尚有不同，尚難認均係同一罪名而論以連續犯，臺
    灣板橋地方法院檢察署檢察官認前開併辦部分，與本案起訴之詐欺取財罪間有連
    續犯之同一案件關係，尚有未洽，此併辦部分應退回由臺灣板橋地方法院檢察署
    檢察官另為適法之處理，併此敘明。
據上論斷，應依刑事訴訟法第二百九十九條第一項前段，刑法第五十六條、第三百三
十九條第一項、第七十四條第一款，罰金罰鍰提高標準條例第一條前段，判決如主文
。
本案經檢察官吳基華到庭執行職務。
中      華      民      國    八十九    年     十二     月      一      日
                                      臺灣嘉義地方法院刑事第一庭
                                          法  官  蔡  廷  宜
右正本證明與原本無異。
如不服本判決，應於判決送達後十日內，向本院提出上訴狀。
中      華      民      國    八十九    年     十二     月      一      日
                                          書記官  尹  玉  琪
附錄本案論罪科刑法條：
刑法第三百三十九條第一項
意圖為自己或第三人不法之所有，以詐術使人將本人或第三人之物交付者，處五
年以下有期徒刑、拘役或科或併科一千元以下罰金。
附表：
┌───────────────────────────────────┐
│編號     發票人   付款人         發票日  票面金額    帳號     票號    │
│                                        （新台幣）                    │
├───────────────────────────────────┤
│一、雲門公司戊○○ 大眾商業銀行  000000  0百萬元   822-6  AE0000000  │
│                   中壢分行                                           │
├───────────────────────────────────┤
│二、同右           同  右       同  右  六十三萬八千元 同右 AE0000000 │
├───────────────────────────────────┤
│三、同右           同  右       000000  0十一萬元     同右 AE0000000 │
├───────────────────────────────────┤
│四、同右           同  右       000000  0十二萬七千元                │
├───────────────────────────────────┤
│五、同右           同  右       000000  0百八十三萬元                │
├───────────────────────────────────┤
│六、同右           同  右       000000  0百八十三萬元                │
├───────────────────────────────────┤
│七 何岳鋒（嘉緯公司）誠泰銀行    000000  00萬七千三百元    CC0000000│
│                     西園分行                                         │
├───────────────────────────────────┤
│八 蕭新銘（歧翰公司）            000000  00萬八千元                 │
│             臺灣中小企業銀行龍潭分行                                 │
└───────────────────────────────────┘


司法院資訊處製作；財團法人民間司法改革基金會備份。
